---
title: "Tarea 1"
author: "Aslie Cárdenas Sandoval"
date: "2024-08-08"
output: html_document
---

```{r setup, include=FALSE}
knitr::opts_chunk$set(echo = TRUE)
```


### Ejercicio 1
##### a) Diferencias entre: Estadística, Análisis de Datos, Minería de Datos, “Machine Learning”, “Big Data” y Ciencia de Datos.

Basado en la conferencia “Desde la Estadística hasta la Ciencia de Datos Pasando por el concepto de Big Data”:

- <span style="color:goldenrod; font-weight:bold;">Estadística:</span>
  La estadística es la ciencia que utiliza conjuntos de datos (muestras) numéricos para obtener deducciones basadas en el cálculo de probabilidades.

- <span style="color:goldenrod; font-weight:bold;">Minería de Datos:</span>
  La minería de datos se basa en la extracción de información de grandes bases de datos utilizando medios automatizados con el fin de encontrar patrones en los datos. A diferencia de la estadística, que usa muestras, la minería de datos utiliza toda la base de datos.

- <span style="color:goldenrod; font-weight:bold;">Machine Learning:</span>
  El machine learning es muy parecido a la minería de datos, pero tienen enfoques diferentes. Mientras que la minería de datos utiliza métodos automatizados para encontrar patrones y tomar decisiones, el machine learning se centra en escribir algoritmos que puedan aprender de los datos y mejorar con el tiempo.

- <span style="color:goldenrod; font-weight:bold;">Big Data:</span>
  Big data se refiere a conjuntos de datos muy grandes que tienen tres características principales: volumen, variedad y velocidad. Estas características permiten procesar y analizar datos en tiempo real.

- <span style="color:goldenrod; font-weight:bold;">Análisis de Datos:</span>
  El análisis de datos implica recopilar, limpiar y transformar los datos con el objetivo de descubrir información útil, llegar a conclusiones y apoyar la toma de decisiones. Utiliza herramientas para encontrar patrones y hacer pronósticos.

- <span style="color:goldenrod; font-weight:bold;">Ciencia de Datos:</span>
  La ciencia de datos es una disciplina más amplia que combina varios campos, como la estadística, minería de datos, machine learning, analítica predictiva y programación, para extraer datos relevantes y obtener conocimientos útiles.

<br>

##### b) Relación entre la evolución de la capacidad de almacenamiento y explosión en la cantidad de datos.
- La evolución de la capacidad de almacenamiento ha sido fundamental para manejar la explosión de datos. A medida que la capacidad de almacenamiento ha aumentado desde tarjetas perforadas hasta disquetes, discos duros, memorias USB, y ahora nanotecnología ha sido posible almacenar y procesar volúmenes de datos cada vez mayores. Esta expansión en la capacidad ha facilitado la generación y acumulación exponencial de datos, impulsada por redes sociales, dispositivos móviles, Internet y sensores. Sin estos avances en almacenamiento, no se podría manejar la enorme cantidad de datos que se produce y se utiliza actualmente en diversos campos.

### Ejercicio 2
- "x" y "y" como vectores
```{r}
x <- c(3, -5, 31, -1, -9, 10, 0, 18)
y <- c(1, 1, -3, 1, -99, -10, 10, -7)

```
- Media, la varianza, la raíz cuadrada y la desviaciÓn estándar de y.
```{r}
media.y<-mean(y)
varianza.y<-var(y)
desviacion.y<-sd(y)
raiz.cuadrada.y<-sqrt(y)

cat("Media y:", media.y)
cat("Varianza y:", varianza.y)
cat("Raíz cuadrada y:", raiz.cuadrada.y)
cat("Desviacion estandar y:", desviacion.y,"\n")
```
- Media, la varianza, la raíz cuadrada y la desviación estándar de x
```{r}
media.x<-mean(x)
varianza.x<-var(x)
desviacion.x<-sd(x)
raiz.cuadrada.x<-sqrt(x)
cat("Media x:", media.y)
cat("Varianza x:", varianza.y)
cat("Raíz cuadrada x:", raiz.cuadrada.y)
cat("Desviacion estandar x:", desviacion.y,"\n")
```

- Correlación entre x y y.
```{r}
correlacion_xy <- cor(x, y) 
cat("Correlación xy:", correlacion_xy)

```

- Comando en R para extraer las entradas 2 a la 7 de x.
```{r}
entradas.2.a.7<-x[2:7]
print(entradas.2.a.7)

```

- Comando en R para extraer las entradas de y excepto la 2 y la 7.
```{r}
sin.entradas<-y[-c(2,7)]
print(sin.entradas)

```

- Comando en R para extraer las entradas de y menores a -3 o mayores a 10.
```{r}
menor.mayor.y <- y[y < -3 | y > 10]
print(menor.mayor.y)

```

- Comando en R para extraer las entradas de x mayores a 0 y que sean números pares.
```{r}
mayor.par.x <- x[x > 0 & x%%2 == 0]
print(mayor.par.x)

```


### Ejercicio 3
```{r}
A <-matrix(data =c(1,2,3,4,5,6,7,8,9,10,11,12), nrow = 4, byrow = T)
A
cat('Datos primera fila, columna del 1 al 3:', A[1, 1:3], '\n')
cat('Todas las filas de la segunda columna):', A[1:4, 2], '\n')
cat('Elemento en fila 3, columna 3:', A[3, 3], '\n')
cat('Elemento 11 en orden de columnas:', A[11], '\n')
cat('No existe elemento 20 para acceder', "A[20]", '\n')
cat('Fila 5, columna 4, no existe', "A[5, 4]", '\n')
cat('No hay tercera dimesion para acceder', "A[1, 1, 1]", '\n')
```

### Ejercicio 4
- Para qué sirven los comandos de R as.matrix(...) y as.data.frame(...), explique y dé un ejemplo de cada uno.
- <span style="color:goldenrod; font-weight:bold;">as.matrix():</span>
Se utiliza para convertir objetos en matrices. Por ejemplo, convertir un dataframe a matriz
```{r}

df <- data.frame(A = 1:4, B = 5:8, C = 9:12)

matriz <- as.matrix(df)

print(matriz)


```
- <span style="color:goldenrod; font-weight:bold;">as.data.frame():</span>
Se utiliza para convertir objetos en un data frame. Por ejemplo, convertir una lista a un dataframe
```{r}
lista <- list(Nombres = c("Alice", "Bob", "Charlie"),
              Edades = c(25, 30, 35),
              Ciudad = c("New York", "Los Angeles", "Chicago"))

data_frame <- as.data.frame(lista)

print(data_frame)

```



### Ejercicio 5
```{r}
df2 <- data.frame(Peso = c(76, 67, 55, 57, 87, 48), 
                  Edad = c(25, 23, 19, 18, 57, 13),
                  Nivel_Educativo = c("Lic", "Bach", "Bach", "Bach", "Dr", "MSc"))
print(df2)

```


### Ejercicio 6
```{r}
x <- c(2, -5, 4, 6, -2, 8)

```
- y = (2, 4, 6, 8). Vector formado por las componentes positivas de x.
```{r}
y <- x[x > 0]
print(y)

```

- z = (−5, −2). Vector formado por las componentes negativas de x.
```{r}
z <- x[x < 0]
print(z)
```

- v = (−5, 4, 6, −2, 8). Vector x eliminada la primera componente.
```{r}
v <- x[-c(1)]
print(v)

```

- w = (2, 4, −2). Vector x tomando las componentes con ´ındice impares, es decir, x[1] = 2, x[3] = 4 y x[5] = −2.
```{r}
w <- x[seq(1, length(x), by = 2)]
print(w)

```

### Ejercicio 7
- Queremos representar gráficamente la función coseno en el intervalo [0, 2π]. Para esto creamos el vector x de la 
siguiente forma x<-seq(0,2*pi,length=100). ¿Cuál es la diferencia entre las gráficas obtenidas por comandos plot?
```{r}
x<-seq(0,2*pi,length=100)
plot(cos(x))
```

En el eje x se muestra los índices de los valores de cos(x) de 1 a 100 y en el eje y se muestra los valores de cos(x). No se indican los valores reales de x el cual es el intervalo [0, 2π], este no se ve.

```{r}
plot(x,cos(x),col="red")

```

El eje x muestra los valores de x de 0 a 2π. El eje y muestra los valores de cos(x). El color de la línea es roja y se muestra la función coseno en el intervalo [0, 2π].


### Ejercicio 8
- Para tabla de Datos que viene en el archivo DJTable.csv el cual contiene los valores de las
acciones de las principales empresas de Estados Unidos en el a˜no 2010, usando el comando
plot de R, grafique (en un mismo gráfico) las series de valores de las acciones de las empresas
CSCO (Cisco), IBM, INTC (Intel) y MSFT (Microsoft).


```{r}

datos<-read.csv("./DatosTarea1/DJTable.csv",sep = ";",dec='.',header=T, stringsAsFactors = T)
datos$X <- as.Date(as.character(datos$X), format = "%d/%m/%Y") 

#Graficar las acciones
plot(datos$X, datos$CSCO, type = "l", col = "blue", ylim = range(datos[, c("CSCO", "IBM", "INTC", "MSFT")]),
     xlab = "Fecha", ylab = "Valor de Acciones", main = "Valores de Acciones de Empresas en 2010")
lines(datos$X, datos$IBM, col = "red")
lines(datos$X, datos$INTC, col = "green")
lines(datos$X, datos$MSFT, col = "purple")

#leyenda
legend("topright", legend = c("CSCO", "IBM", "INTC", "MSFT"), col = c("blue", "red", "green", "purple"), lty = 1)

```

### Ejercicio 9
- Repita el ejercicio anterior usando funciones del paquete ggplot2
```{r}
library(ggplot2)

datos <- read.csv("./DatosTarea1/DJTable.csv", sep = ";", dec='.', header=T, stringsAsFactors = T)
datos$X <- as.Date(as.character(datos$X), format = "%d/%m/%Y")

ggplot(datos, aes(x = X)) +
  geom_line(aes(y = CSCO, color = "CSCO")) +
  geom_line(aes(y = IBM, color = "IBM")) +
  geom_line(aes(y = INTC, color = "INTC")) +
  geom_line(aes(y = MSFT, color = "MSFT")) +
  labs(x = "Fecha", y = "Valor de Acciones", 
       title = "Valores de Acciones de Empresas en 2010") +
  scale_color_discrete(name = "Empresa")

```


### Ejercicio 10
```{r}
Datos <- read.table("./DatosTarea1/EjemploAlgoritmosRecomendacion.csv",header=TRUE, sep = ";", dec=',',row.names=1)

```
- Calcule la dimensión de la Tabla de Datos.
```{r}
dim(Datos)
```

- Despliegue las primeras 2 columnas de la tabla de datos.
```{r}
head(Datos[,1:2])
```

- Ejecute un “summary” y un “str” de los datos.
```{r}
summary(Datos)
str(Datos)
```

- Calcule la Media y la Desviación Estándar para todas las variables cualesquiera.
```{r}

media <- colMeans(Datos)
desviacion.estandar <- apply(Datos, 2, sd)

print(media)     

print(desviacion.estandar)      

```
- Ahora repita los ´ıtems anteriores pero leyendo el archivo como sigue:
```{r}
Datos <- read.table("./DatosTarea1/EjemploAlgoritmosRecomendacion.csv", header=TRUE, sep=";",dec='.',row.names=1)

```

- Calcule la dimensión de la Tabla de Datos.
```{r}
dim(Datos)

```

- Despliegue las primeras 2 columnas de la tabla de datos.
```{r}
head(Datos[,1:2])

```

- Ejecute un “summary” y un “str” de los datos.
```{r}
summary(Datos)
str(Datos)
```

- Calcule la Media y la Desviación Estándar para todas las variables cualesquiera.
```{r}
#media <- colMeans(Datos, na.rm = TRUE)
#desviacion.estandar <- apply(Datos, 2, sd, na.rm = TRUE)

#print(media)     
#print(desviacion.estandar)  
```
- <span style="color:goldenrod; font-weight:bold;">¿Porqué todo da mal o genera error?:</span>
Esto se debe por el separador decimal, R está tomando los decimales como datos no numéricos, por lo cual no se pueden hacer los cálculos correctamente.


### Ejercicio 11
```{r}
Datos <- read.table("./DatosTarea1/EjemploAlgoritmosRecomendacion.csv",header=TRUE, sep = ";", dec=',',row.names=1)

```

- Grafique usando los comandos plot y qplot en el plano XY las variables Entrega vs Precio.
```{r}
qplot(x=VelocidadEntrega, y=Precio, data=Datos, 
      main="Entrega vs Precio", 
      xlab="Entrega", 
      ylab="Precio", 
      color=Durabilidad,   
      size=I(3),           
      shape=I(16))

```

- Grafique usando comando scatterplot3d en 3 dimensiones las variables Entrega, Precio y Durabilidad.
```{r}
library(scatterplot3d)
library(RColorBrewer)


paleta.colores <- brewer.pal(9, "Set1")

scatterplot3d(x = Datos$VelocidadEntrega,
              y = Datos$Precio,
              z = Datos$Durabilidad,
              xlab = "Velocidad de Entrega",
              ylab = "Precio",
              zlab = "Durabilidad",
              pch = 19,
              color = paleta.colores[Datos$TamanoPaquete],
              angle = 50,
              main = "Relacion entre velocidad, precio y durabilidad por tamano de paquete",
              cex.main = 1,
              oma = c(7, 3, 7, 3))



```

- Usando el comando cor calcule la matriz de correlaciones de la tabla EjemploAlgoritmos Recomendacion.csv y grafique esta matriz de 4 formas diferentes.
```{r}
library(corrplot)
correlaciones <- cor(Datos[, sapply(Datos, is.numeric)])  # Solo columnas numéricas

# Gráfico 1: 
corrplot(correlaciones, method = "color", title = "Matriz de Correlación",
         tl.cex = 0.6,
         tl.srt = 45,  # Rotar etiquetas
         mar = c(1, 1, 2, 1),
        col = COL2("PRGn", 10))


```
```{r}
#Grafico 2:
corrplot(correlaciones, method = "shade", order ='AOE', diag = FALSE, col = COL2("RdBu", 10))
```
```{r}
#Grafico 3
corrplot(correlaciones, method= "square", order= "FPC", type="lower", diag = FALSE,
         col = COL2("PuOr", 10))
```
```{r}
#Grafico 4
corrplot(correlaciones, order = "hclust", addrect = 2, col = COL2("PiYG", 10))
```


-  Usando el comando Boxplot encuentre los datos atípicos de la tabla de datos Ejemplo AlgoritmosRecomendacion.csv.
```{r}
par(mar = c(3,8,3,2))
boxplot(Datos[, sapply(Datos, is.numeric)], 
        main = "Valores atípicos para la tabla Ejemplo AlgoritmosRecomendacion",
        col = "lightblue",
        outcol = "orange",
        horizontal = T,
        outpch = 19,
        
        las = 2) 


```

### Ejercicio 12
- Cargue la tabla de datos que está en el archivo SAheartv.csv
```{r}
datos2 <- read.table("./DatosTarea1/SAheart.csv", sep = ";", dec='.', header=T, stringsAsFactors = T)
```

- Calcule la dimensión de la Tabla de Datos.
```{r}
dim(datos2)
```

- Despliegue las primeras 3 columnas de la tabla de datos.
```{r}
head(datos2[, 1:3])

```

- Ejecute un summary y un str de los datos.
```{r}
summary(datos2)
str(datos2)

```

- Usando el comando cor de R calcule la correlación entre las variables tobacco y alcohol.
```{r}
cor(x= datos2$tobacco, y= datos2$alcohol)

```

- Calcule la suma de las columnas con variables cuantitativas (numéricas).
```{r}
cuantitativas <-datos2[, sapply(datos2, is.numeric)]
suma <- colSums(cuantitativas, na.rm = TRUE)
print(suma)


```

- Calcule para todas las variables cuantitativas presentes en el archivo SAheart.csv: El mínimo, el máximo, la media, la mediana y para la variables chd determine la cantidad de Si y de No.
```{r}

cuantitativas <-datos2[, sapply(datos2, is.numeric)]
minimos <- apply(cuantitativas, 2, min, na.rm = TRUE)
maximos <- apply(cuantitativas, 2, max, na.rm = TRUE)
medias <- colMeans(cuantitativas, na.rm = TRUE)
medianas <- apply(cuantitativas, 2, median, na.rm = TRUE)

minimos
maximos
medias
medianas

contar.chd = table(datos2$chd)
contar.chd


```

### Ejercicio 13
- Función que genera 200 números al azar entre 1 y 500 y luego calcula cuántos están entre el 50 y 450, ambos inclusive.
```{r}

rango.numeros <- function() {
  
  num.aleatorios <- sample(1:500, 200, replace = TRUE)
  rango.50.450 <- sum(num.aleatorios >= 50 & num.aleatorios <= 450)
  
  return(rango.50.450)
}
resultado <- rango.numeros()

# Mostrar el resultado
print(resultado)

```


### Ejercicio 14
- Función que calcula el costo de una llamada telefónica que ha durado t minutos sabiendo que si t < 1 el costo es de 0,4 dólares, mientras que para duraciones superiores el costo es de 0,4 + (t − 1)/4 dólares, la función debe recibir el valor de t.
```{r}
calcular.costo <- function(t){
  costo <- 0
  if(t < 1){
    costo <- 0.4
    return(costo)
  }
  else{
    costo <- (0.4+(t-1)/4)
    return(costo)
  }
  
}
calcular.costo(2)
```


### Ejercicio 15
- Función que recibe una matriz cuadrada A de tamaño n × n y calcula su traza, es decir, la suma de los elementos de la diagonal. 
```{r}
traza.matriz <- function(A) {
  if (!is.matrix(A) || nrow(A) != ncol(A)) {
    return("Debe ser una matriz cuadrada.")
  }
  traza <- sum(diag(A))
  return(traza)
}


matriz <- matrix(c(9, 3, 4, 
                   1, 3, -1, 
                   4, 12, -2), 
                 nrow = 3, byrow = TRUE)

resultado <- traza.matriz(matriz)
print(resultado)
```
### Ejercicio 16
- Función que genere los n primeros términos de la serie de Fibonacci.
```{r}
generar.fibonacci <- function(n) {
  fibonacci <- numeric(n)
  
  for (i in 1:n) {
    if (i == 1) {
      fibonacci[i] <- 0  
    } else if (i == 2) {
      fibonacci[i] <- 1  
    } else {
      fibonacci[i] <- fibonacci[i - 1] + fibonacci[i - 2] 
    }
  }
  
  return(fibonacci)
}

n <- 10
resultado <- generar.fibonacci(n)
print(resultado)


```


### Ejercicio 17
- Función que retorne cuál es el mayor número entero cuyo cuadrado no excede de x donde x es un número real que se recibe como parámetro, utilizando while.
```{r}

mayor.cuadrado <- function(x) {
  if (!is.numeric(x)) {
    return("Debe ser un número real.")
  }
  
  mayor.entero <- 0
  cuadrado <- 0
  
  while (cuadrado <= x) {
    mayor.entero <- mayor.entero + 1
    cuadrado <- mayor.entero^2
  }
  
  return(mayor.entero - 1)
}

resultado <- mayor.cuadrado(20)
print(resultado) 


```

### Ejercicio 18
- Crear un Data Frame con diez alumnos con su edad, año de nacimiento y número de teléfono.
Deberá aparecer el nombre de la columna (edad, año de nacimiento, teléfono) y el nombre de
la fila, que ser´a el nombre del alumno al que corresponden los datos.
```{r}

alumnos <- data.frame(
  edad = c(20, 21, 19, 22, 20, 21, 23, 19, 22, 20),
  anio_nacimiento = c(2003, 2002, 2004, 2001, 2003, 2002, 2000, 2004, 2001, 2003),
  telefono = c("8888-8888", "8988-8801", "8834-3333", 
               "8678-8008", "8123-8888", "8843-8855", 
               "8823-7898", "8888-8765", "8888-8356", "8999-9838")
)

rownames(alumnos) <- c("Aslie", "Ana", "Dania", "Gladys", "Andrés", 
                       "Juan", "Pablo", "María", "Paul", "Lucy")

print(alumnos)

```
### Ejercicio 19
- Función R que recibe un DataFrame que retorna la cantidad de entradas de este DataFrame que son divisibles entre 3.
```{r}
divisibles.por.tres <- function(df) {
  valores <- as.vector(as.matrix(df))
  cantidad.divisibles <- sum(valores %% 3 == 0)
  
  return(cantidad.divisibles)
}

# Ejemplo de uso
# Crear un Data Frame de ejemplo
df.prueba <- data.frame(
  col1 = c(1, 2, 3, 4, 5),
  col2 = c(6, 7, 8, 9, 10),
  col3 = c(11, 12, 13, 14, 15)
)

resultado <- divisibles.por.tres(df.prueba)
print(resultado)

```

### Ejercicio 20
- Función R que recibe un DataFrame y dos números de columna y que retorna en una lista el nombre de las variables correspondientes a las columnas, la covarianza y la correlación entre esas dos variables.
```{r}

covarianza.correlacion <- function(df, col1, col2) {
  if (col1 > ncol(df) || col2 > ncol(df) || col1 < 1 || col2 < 1) {
    return("Las columnas no son válidas.")
  }
  
  nom.var1 <- colnames(df)[col1]
  nom.var2 <- colnames(df)[col2]
  
  covarianza <- cov(df[[col1]], df[[col2]])
  correlacion <- cor(df[[col1]], df[[col2]])
  
  resultados <- list(
    var1 = nom.var1,
    var2 = nom.var2,
    covarianza = covarianza,
    correlacion = correlacion
  )
  
  return(resultados)
}

df.prueba2 <- data.frame(
  altura = c(1.65, 1.70, 1.80, 1.75, 1.60),
  peso = c(55, 60, 75, 70, 50),
  edad = c(22, 23, 24, 21, 20)
)

resultado <- covarianza.correlacion(df.prueba2, 1, 2)
print(resultado)

```


### Ejercicio 21
- Importe directamente desde Excel en R el archivo EjemploAlgoritmosRecomendación.xlsx el
cual contiene los promedios de evaluación de 100 personas que adquirieron los mismos productos
o muy similares en la tienda AMAZON. Luego ejecute un str(...) y un summary(...) con
esta tabla de datos

```{r}

library(readxl)
datos_excel <- read_excel("./DatosTarea1/EjemploAlgoritmosRecomendacion.xlsx")
str(datos_excel)
summary(datos_excel)
```
### Ejercicio 22
- Función recursiva
```{r}
U <- function(n) {
  if (n == 0) {
    return(5)
  } else if (n == 1) {
    return(-5)
  } else if (n == 2) {
    return(2)
  } else {
    return(4 * U(n - 1) - 15 * U(n - 2) + U(n - 3))
  }
}


cat(U(0),"\n")
cat(U(1),"\n")
cat(U(2),"\n")
cat(U(3),"\n")

```

### Ejercicio 23
- Función f(x) = x^n de forma recursiva.
```{r}
potencia <- function(x, n) {
  if (n == 0) {
    return(1)
  } else {
    return(x * potencia(x, n - 1))
  }
}

potencia(2, 4)

```

### Ejercicio 24
- El archivo bosques energia.csv el cual contiene el resultado de dos estudios, uno en el que se mide la superficie boscosa en proporción al terreno total de cada país y el otro corresponde al consumo de energía renovable en proporción al consumo de energía total. Estos estudios se hicieron en varios países y en varios años distintos. Con estos datos realize lo siguiente:


- a) Convierta los datos a datos tidy.
```{r}
library(tidyr)

datos <- read.csv("./DatosTarea1/bosques_energia.csv")  

head(datos)

datos.tidy<-pivot_longer(datos,
               cols = starts_with("X"), 
               names_to = "Año", 
               values_to = "Valor")
  
datos.tidy$Año <- as.numeric(sub("X", "", datos.tidy$Año))

head(datos.tidy)


```

- b) Elimine las variables innecesarias y explique el motivo.
Se elimina la variable codigo.pais porque hay una variable  pais y no es necesario tener ambas.
```{r}

datos.tidy <- datos.tidy[, !colnames(datos.tidy) %in% "Codigo.Pais"]


head(datos.tidy)

```


- c) Con la ayuda del paquete dplyr, realice lo siguiente:
  - Con un gráfico muestre la evolución del consumo de energía renovable para los países Canada, Paraguay, Perú y China. Debe mostrar tanto el gráfico como la tabla de datos con la que se realizó el gráfico.
  
```{r}

datos.energia <- datos.tidy[datos.tidy$Indicador == "Consumo de energ\xeda renovable (% del consumo total de energ\xeda final)" &
                            datos.tidy$Pais %in% c("Canada", "Paraguay", "Peru", "China"), ]

datos.energia <- datos.energia[!is.na(datos.energia$Valor), ]

print(datos.energia)



ggplot(datos.energia, aes(x = Año, y = Valor, color = Pais)) +
  geom_line() +
  labs(x = "Año", y = "Consumo de Energía Renovable (%)", title = "Evolución del Consumo de Energía Renovable")

```
  
  - Con un gráfico muestre los 10 países con mayor superficie bosocosa promedio para los años analizados. Debe mostrar tanto el gráfico como la tabla de datos con la que se realizó el gráfico.
```{r}
library(dplyr)


datos.bosque <- summarize(
  group_by(
    filter(datos.tidy, Indicador == "Superficie forestal (% de la superficie terrestre)"),
    Pais
  ),
  Superficie.Promedio = mean(Valor, na.rm = TRUE)
)

datos.bosque <- datos.bosque[order(-datos.bosque$Superficie.Promedio), ]
datos.bosque <- head(datos.bosque, 10)


ggplot(datos.bosque, aes(x = reorder(Pais, Superficie.Promedio), y = Superficie.Promedio)) +
  geom_bar(stat = "identity", fill = "lightblue") +  
  labs(x = "País", y = "Superficie Boscosa Promedio (%)", title = "Top 10 Países con Mayor Superficie Boscosa Promedio") +
  coord_flip() +
  guides(fill = "none") +  # Quitar la leyenda
  theme_light() 
  

```



### Ejercicio 25

- El archivo DatosEducacion.csv contiene información de las escuales primarias de varios países durante los años 2013 a 2019. Las variables están por filas, los valores de dichas variables están en forma columna por año.


- a) Convierta el dataset a uno tidy. Elimine las variables innecesarias y los valores con NA.
```{r}
library(dplyr)
library(tidyr)
library(readr)

datos <- read_csv("./DatosTarea1/DatosEducacion.csv")
head(datos)

datos_tidy <- datos %>%
  filter(!is.na(valor)) %>% 
  select(iso3, pais, fecha, valor) 

head(datos_tidy)





                         

```

- b) Agrupe el dataset por país y promedie los resultados, no incluya la variable fecha. Además, cambie los nombres de las variables a unos más ‘cortos’.
```{r}

datos.promedio <- datos_tidy %>%
  group_by(pais) %>%
  summarise(
    Repitentes = mean(valor, na.rm = TRUE) 
  ) %>%
  ungroup() 


head(datos.promedio, 20)

```

```



